臺灣板橋地方法院刑事判決　　　　　　　94年度易字第1021號
公　訴　人　臺灣板橋地方法院檢察署檢察官
被　　　告　甲○○
上列被告因違反動產擔保交易法案件，經檢察官提起公訴（94年
度偵緝字第1009號）及移送併辦（94年度偵緝字第1563號），被
告於準備程序中為有罪之陳述，經本院合議庭裁定由受命法官進
行簡式審判程序獨任審理，本院判決如下：
    主  文
甲○○連續動產擔保交易之債務人，意圖不法之利益，將標的物
遷移，致生損害於債權人，處有期徒刑肆月。如易科罰金，以
佰元折算壹日。
    事  實
一、甲○○先於民國九十三年二月十一日，以設定動產擔保交易
    法所規定之動產抵押方式，在基隆市○○路某處，與國泰世
    華商業銀行股份有限公司（以下簡稱「國泰世華銀行」）、
    訂立車輛動產抵押契約書，約定以車牌號碼DN-2040 號自小
    客車一部，貸款新臺幣（下同）二十一萬五千元，自九十三
    年二月十六日起至九十六年二月十六日止，分三十六期（即
    每月一期）付款，每期應繳七千九百九十二元，並約定未付
    清全部價款前，該車應放置在台北縣板橋市○○路四五○之
    二號，又九十三年二月二十三日，再以設定動產擔保交易法
    所規定之動產抵押方式，在基隆市七堵某車行，與第一商業
    銀行股份有限公司建國分行（以下簡稱「第一銀行」）訂立
    貸款暨動產抵押契約書，約定貸款十五萬元，以購買車牌號
    碼2437-DQ 號自小客車一部，自九十三年三月二十三日起至
    九十五年二月二十三日止，分二十四期（即每月一期），每
    期應繳七千六百三十四元，且亦約定未付清全部價款前，該
    車應放置在上開台北縣板橋市○○路四五○之二號。郭獻堂
    為動產擔保交易之債務人，對前開車牌號碼DN-2040 、2437
    -DQ 號之自小客車各一部僅得占有使用，不得任意遷移、出
    賣、出質、移轉、抵押或為其他處分，嗣第一銀行於九十三
    年七月二十日將上開動產抵押權讓與台灣歐利克股份有限公
    司（以下簡稱「台灣歐利克公司」）。詎郭獻堂竟基於意圖
    不法利益之概括犯意，於取得前開各該自小客車後，均只繳
    納第一期款項，嗣後即未繳納任何款項，並將前開自小客車
    均遷移不知去向，以致國泰世華銀行、台灣歐利克公司追索
    無著，受有損害。
二、案經國泰世華銀行、台灣歐利克公司分別訴請臺灣板橋地方
    法院檢察署檢察官偵查起訴及移送併辦。
    理  由
一、按除被告所犯為死刑、無期徒刑、最輕本刑為三年以上有期
    徒刑之罪或高等法院管轄第一審案件者外，於第一次審判期
    日前之準備程序進行中，被告先就被訴事實為有罪之陳述時
    ，審判長得告知被告簡式審判程序之旨，並聽取當事人、代
    理人、辯護人及輔佐人之意見後，裁定進行簡式審判程序，
    刑事訴訟法第二百七十三條之一第一項定有明文。經核本件
    被告甲○○所犯係死刑、無期徒刑、最輕本刑為三年以上有
    期徒刑以外之罪，其於準備程序中就被訴事實為有罪之陳述
    ，經法官告知簡式審判程序之旨，並聽取公訴人及被告之意
    見後，本院合議庭認宜進行簡式審判程序，爰依首揭規定合
    議裁定由受命法官獨任進行簡式審判程序，合先敘明。
二、上揭事實，業據被告郭獻堂於本院審理時坦認不諱，且經告
    訴人國泰世華銀行之代理人乙○○於偵查中（見九十三年度
    發查字第四四三二號偵查卷第二四頁、第二五頁）、余泰君
    於本院審理時（見本院卷第二九頁）；台灣歐利克公司之代
    理人丙○○於警詢時（見九十四年發查他字第六四號卷第十
    八頁至第二十頁）、詹易展於偵查及本院審理時（見九十四
    年度偵緝字第一五六三號偵查內第二四頁、第二五頁、本院
    卷第二九頁）陳述甚明，並有汽車貸款契約書影本、存證信
    函影本、汽車新領牌照登記書影本、動產擔保交易動產抵押
    設定登記申請書影本、車輛動產抵押契約書影本、車號查詢
    汽車車籍資料及切結書影本各一件（以上為車牌號碼DN-204
    0 號自小客車之相關證據）；汽車新領牌照登記書影本、汽
    車過戶申請登記書影本、貸款暨動產抵押契約書影本、動產
    擔保交易動產抵押設定登記申請書影本、本票影本、還款明
    細影本、債權移轉證明書影本、動產擔保交易移轉契約書影
    本、動產擔保交易動產抵押設定讓與變更登記申請書影本、
    存證信函影本、車號查詢汽車車籍資料、台灣板橋地方法院
    檢察署洽辦公務電話紀錄表、車籍作業系統- 查詢認可資料
    各一件（以上為車牌號碼2437-DQ 自小客車之相關證據）附
    卷可稽，應堪信為真實。被告將上開二部自小客車遷移後既
    不為通知，於債權人對標的物占有權之行使，顯有妨礙，而
    其復從未依約定繳款，其係意圖不法之利益甚明。至被告雖
    另辯稱上開二部自小客車係遭拖吊云云，惟其已出具領車切
    結書，且經臺灣板橋地方法院檢察官於偵查中向環保局洽洵
    ，均未留置於環保局等情，已有上開切結書及公務電話紀錄
    表各一件在卷足憑，而被告未將車輛放置於約定地點及未依
    約繳納分期款項，已據其自承明確如前，是被告此部分辯稱
    自無可採。綜上，本件事證明確，被告犯行洵堪認定。
三、核被告所為，係犯動產擔保交易法第三十八條之動產擔保交
    易債務人，意圖不法之利益，將標的物遷移，致生損害於債
    權人罪。其先後二次犯行，時間緊密，犯意概括，所犯構成
    要件相同，為連續犯，依刑法第五十六條規定，以一罪論，
    並加重其刑。審酌被告為動產擔保交易之債務人，先後二次
    犯行均僅繳納一期款項後，即未依約按期繳納貸款，且經催
    討，仍未清償任何款項，並將標的物擅自遷移，致告訴人受
    有財產上損害，合計達三十餘萬元，又迄未與告訴人達成和
    解賠償，情節非輕等一切情狀，爰量處如主文所示之刑，並
    諭知易科罰金之折算標準。
據上論斷，應依刑事訴訟法第二百七十三條之一第一項、第二百
九十九條第一項前段，動產擔保交易法第三十八條，刑法第十一
條前段、第五十六條、第四十一條第一項前段，罰金罰鍰提高標
準條例第一條前段、第二條，判決如主文。
本案經檢察官林俊儀到庭執行職務。
中　　華　　民　　國　　94　　年　　9 　　月　　28　　日
                  刑事第五庭    法　官
以上正本證明與原本無異
如不服本判決應於送達後10日內向本院提出上訴狀
                                    書記官 王麗雯
中　　華　　民　　國　　94　　年　　9 　　月　　28　　日
附錄本罪論罪科刑法條：
動產擔保交易法第三十八條
動產擔保交易之債務人，意圖不法之利益，將標的物遷移、出賣
、出質、移轉、抵押或為其他處分，致生損害於債權人者，處三
年以下有期徒刑、拘役或科或併科六千元以下之罰金。
